福建金門地方法院民事裁定
110年度家聲抗字第4號
抗  告  人  王淑蓮  
代  理  人  許慧婷  
上列抗告人因聲明拋棄繼承事件，對於民國110年7月17日本院司
法事務官所為110年度司繼字第72號裁定提起抗告，本院裁定如
下：
    主  文
原裁定廢棄，發回原審另為適法之處分。
抗告費用新臺幣壹仟元由被繼承人許仲加之遺產負擔。
    理  由
一、抗告意旨略以：民國110年7月22日抗告人收受本院110年度
    司繼字第72號裁定，以抗告人於109年12月2日即已收受被繼
    承人許仲加之第一順位繼承人的拋棄繼承意思通知（下稱拋
    棄繼承通知書），有抗告人簽收之繼承權拋棄繼承通知書收
    據在卷可按，但抗告人遲至同年6月28日始向本院具狀聲明
    拋棄繼承，已逾3個月法定期間，而駁回抗告人之拋棄繼承
    聲明。然抗告人並不識字，不能執筆親簽，收受信件都是用
    蓋章的，上開拋棄繼承通知書收據上抗告人之簽名，並非抗
    告人所簽，且第一順位繼承人也未曾將其拋棄繼承通知書面
    諭抗告人，抗告人係110年6月22日收到本院110年5月31日金
    院深家仁家109司繼字第127號函，始悉第一順位繼承人拋棄
    繼承，抗告人拋棄繼承之聲明，並未逾法定期間，爰依法提
    起抗告，請求廢棄原裁定等語。
二、按繼承人得拋棄其繼承權。前項拋棄，應於知悉其得繼承之
    時起3個月內，以書面向法院為之。民法第1174條第1、2項
    定有明文。又所謂「知悉其得繼承之時起」，係指知悉被繼
    承人死亡且自己已依第1138條規定成為繼承人之時，始開始
    起算主張拋棄繼承之期間，蓋繼承人如為第1138條第一順序
    次親等或第二順序以下之繼承人，未必確知自己已成為繼承
    人，故應自其知悉得繼承之時起算，以保障繼承人之權利；
    如繼承人因久未連繫，不知被繼承人婚姻及家庭狀況（如有
    無子女），縱日後知悉被繼承人死亡，惟不知悉自己是否成
    為繼承人者，仍非屬本條所定知悉之情形，故當事人是否知
    悉，宜由法院於具體個案情形予以認定（立法意旨參照）。
三、經查，抗告人主張其不識字，業據提出金門縣金寧鄉戶政事
    所金縣寧戶謄字第(甲)022938戶籍謄本上教育程度欄所載「
    不識字」可按（本院卷第59至63頁）；且抗告人主張其因不
    識字無法簽名，收受郵件均以蓋章方式為之，也有抗告人收
    受本院110年5月31日金院深家仁家109司繼字第127號函送達
    證書（參本院109年度司繼第127號卷第163頁）、本院開庭
    通知送達證書（本院卷第25、27、39頁）可佐，可見抗告人
    上開主張並非無據。則本件被繼承人許仲加第一順位繼承人
    提出109年12月2日經抗告人簽名簽收之繼承權拋棄通知書，
    是否為抗告人親簽，即不無疑義。再者，抗告人為被繼承人
    許仲加之母，為法定第二順位繼承人，即未必確知自己已成
    為繼承人，參照上開說明，更應由法院於具體個案情形予以
    認定。抗告意旨指摘原裁定不當，求予廢棄，為有理由，應
    予准許。又原審程序有上開重大瑕疵，爰發回原審另為適法
    之處分。
四、依家事事件法第127條第4項，裁定如主文。
中　　華　　民　　國　　110 　年　　12　　月　　22　　日
                  家事庭  審判長法  官  莊深淵
　　　　　　　　　              法  官  黃俊偉
　　　　　　　　　              法　官　魏玉英
正本係照原本作成。
本裁定除以適用法規顯有錯誤為理由，並經本院許可外，不得再
抗告。如提起再抗告，應於收受後10日內委任律師為訴訟代理人
向本院提出再抗告狀。並繳納再抗告費新台幣1,000元。
中　　華　　民　　國　　110 　年　　10　　月　　22　　日
                              書記官　施人夫